最高法院刑事判決　　　　　　　九十四年度台非字第一八六號
　　上　訴　人　最高法院檢察署檢察總長
　　被　　　告　甲○○
　　　　　　　　　　　　號
上列上訴人因被告違反槍砲彈藥刀械管制條例案件，對於台灣高
雄地方法院中華民國九十四年二月二十五日第一審確定判決 (九
十四年度訴字第五號，起訴案號：台灣高雄地方法院檢察署九十
三年度偵字第五五一八號），認為違法，提起非常上訴，本院判
決如下：
    主  文
上訴駁回。
    理  由
非常上訴理由稱：「一、按判決不適用法則或適用法則不當者，
為違背法令；又判決不載理由或所載理由矛盾者，其判決當然違
背法令，刑事訴訟法第378條及第379條第14款分別定有明文。所
謂所載理由矛盾，指判決之主文與事實或理由相互間、判決之事
實與理由相互間、判決之理由內部間，有互相矛盾者而言，此有
最高法院85年度台非字第286 號裁判可資參照。復按寄藏與持有
，均係將物置於自己實力支配之下，僅寄藏必先有他人之持有行
為，而後始為之受寄代藏而已，故寄藏之受人委託代為保管，其
保管之本身，亦屬持有，不過此之持有係受寄之當然結果，法律
上自宜僅就『寄藏』行為為包括之評價，不應另就『持有』予以
論罪，此有最高法院74年度台上字第3400號判例可資參照。從而
，槍砲彈藥刀械管制條例之持有槍彈與寄藏槍彈行為，應屬不同
罪名之犯罪行為。本件被告甲○○因未經許可『寄藏』改造手槍
、制式手槍、子彈等違禁物，為警於93年3月9日下午5時30 分許
，在其位於高雄市○○區○○街166號6樓住處查獲之事實，為原
審所是認，故核被告甲○○所為，應係犯94年1月26 日修正前之
槍砲彈藥刀械管制條例第11條第4 項未經許可『寄藏』改造手槍
罪、現行槍砲刀械管制條例第7條第4項未經許可『寄藏』手槍罪
及同法第12條第4 項之未經許可『寄藏』子彈罪。詎原判決於判
決理由欄內先載明：『……被告寄藏改造手槍之犯行應適用修正
前之槍砲彈藥刀械管制條例第11條第4 項論處。另就被告寄藏制
式手槍、子彈之犯行，該條例於本次修正中未就此處罰規定有修
正情形，自無比較新舊法之問題，應依現行規定論之。』等語；
惟於論述所犯法條時，竟謂：『核被告所為，係犯94年1月26 日
修正前之槍砲彈藥刀械管制條例第11條第4 項未經許可『持有』
改造手槍罪、現行槍砲彈藥刀械管制條例第7條第4項未經許可『
寄藏』手槍罪及同法第12條第4 項之未經許可『持有』子彈罪。
……』云云；後又論載：『被告以一寄藏行為，分別同時寄藏制
式手槍、改造手槍與子彈，係以一行為同時觸犯三構成要件不同
之罪名，為想像競合犯，應依刑法第55條前段之規定，從一重論
以寄藏手槍罪』等語，足見原判決之理由內部間互有矛盾，顯有
判決理由自相矛盾之違背法令情形。再者，原判決論載，核被告
所為，係未經許可『持有』改造手槍、子彈等罪，而非未經許可
『寄藏』改造手槍、子彈等罪，其適用法則即有不當，故揆諸前
開規定及說明，本件判決顯屬違法。二、案經確定，爰依刑事訴
訟法第441條、第443條提起非常上訴，以資糾正」等語。
本院按有罪之判決書，其認定事實所敘理由及援用科刑法條均無
錯誤，僅於理由說明被告所犯之罪名偶未一致，但於全案情節與
判決本旨並無影響，即難謂有理由矛盾之違法。本件原確定判決
事實欄記載被告甲○○於民國九十三年二月、三月間某日，在高
雄市苓雅區某銀行前，受真實姓名年籍不詳、綽號「武鎮」之成
年男子之委託，未經許可，代為保管可發射子彈具有殺傷力之阿
根廷ＢＥＲＳＡ廠製ＴＨＵＮＤＥＲ三八０ＳＵＰＥＲ型口徑零
點三八吋制式半自動手槍一支、仿ＢＥＲＥＴＴＡ廠八四型半自
動手槍製造之改造手槍一支（含彈匣一個）、具有殺傷力之口徑
零點三八吋制式子彈二十一顆及直徑九點一ｍｍ金屬彈頭之土造
子彈三顆，並藏匿於不知情簡美鳳之高雄市○○區○○街一六六
號六樓住處，嗣為警查獲等情；係依憑被告之自白及查獲之槍、
彈、鑑定書等證據，資以認定被告未經許可寄藏槍、彈之犯行。
及說明被告寄藏改造手槍之犯行，經比較新舊法條，以應適用有
利於被告之修正前槍砲彈藥刀械管制條例第十一條第四項之罪；
就寄藏制式手槍、子彈，因無修正問題，應依現行法之規定論罪
。被告以一寄藏行為，同時寄藏制式手槍、改造手槍與子彈，為
一行為觸犯數罪名之想像競合犯，應從一重論以寄藏手槍罪，並
於主文論處被告未經許可，寄藏手槍罪刑。又說明按寄藏必先有
他人之持有行為，而後始為之受寄代藏而已，故寄藏代為保管，
其保管亦屬持有，不過此之持有係受寄之當然結果，法律上自宜
僅就寄藏行為為包括之評價，是公訴人認被告所犯係非法持有槍
、彈罪，尚有誤會等語。是原判決認定被告之上開犯行，應屬寄
藏槍、彈之行為至明。雖理由中就輕罪之寄藏改造手槍、制式子
彈部分認分犯修正前之槍砲彈藥刀械管制條例第十一條第四項之
未經許可「持有」改造手槍罪，現行同條例第十二條第四項之未
經許可「持有」子彈罪。核與主文、事實及部分理由之論述不盡
相符，但上開「持有」槍、彈之記載為顯然之誤載，且原判決既
依從重之未經許可寄藏手槍罪論罪科刑，是此顯然之誤載，並不
影響全案情節及判決之本旨，是該部分之誤載尚與判決理由矛盾
之違法情形迥異。非常上訴意旨任加指摘，難認為有理由，應予
駁回。
據上論結，應依刑事訴訟法第四百四十六條，判決如主文。
中　　華　　民　　國　九十四　年　　七　　月　二十八　日
                      最高法院刑事第六庭
                          審判長法官  莊　登　照
                                法官  洪　明　輝
                                法官  黃　一　鑫
                                法官  魏　新　和
                                法官  林　秀　夫
      本件正本證明與原本無異
                                      書  記  官
中　　華　　民　　國　九十四　年　　八　　月　　三　　日
                                                      Ｔ
